臺灣彰化地方法院刑事判決　　　　　　 100年度訴字第1131號
公　訴　人　臺灣彰化地方法院檢察署檢察官
被　　　告　吳漢謀
　　　　　　　　（另案於法務部矯正署彰化監獄彰化分監執行
上列被告因違反毒品危害防制條例案件，經檢察官提起公訴（
100 年度毒偵字第1093、1479號），本院合議庭裁定由受命法官
獨任進行簡式審判程序，茲判決如下：
    主  文
吳漢謀施用第一級毒品，處有期徒刑捌月，扣案注射針筒參支，
均沒收；又持有第一級毒品純質淨重十公克以上，處有期徒刑壹
年壹月，扣案塑膠鏟管壹支、夾鏈袋壹包、注射針筒參支、電子
磅秤壹個，均沒收，扣案第一級毒品海洛因拾貳包（驗餘淨重計
貳拾參點捌柒公克，純質淨重計拾捌點壹捌公克），均沒收銷燬
。應執行有期徒刑壹年捌月，沒收部分併執行之。
    犯罪事實
一、吳漢謀前因施用毒品案件，經本院裁定送觀察、勒戒後，認
    有繼續施用毒品之傾向，經本院裁定另入戒治處所施以強制
    戒治，於民國88年6 月28日停止戒治付保護管束出所，至89
    年1 月28日保護管束期滿，未經撤銷停止戒治，視為強制戒
    治執行完畢，並由臺灣彰化地方法院檢察署檢察官以89年度
    戒毒偵字第150 號為不起訴處分確定；又於上開強制戒治執
    行完畢後5 年內之91年間，因施用毒品案件，經本院以91年
    度訴字第1395號判決判處有期徒刑11月確定；再於92年間，
    因施用第二級毒品案件，經本院以92年度訴字第519 號判決
    判處有期徒刑7 月確定，上開2 案件經定應執行刑為有期徒
    刑1 年5 月確定，於94年5 月15日縮刑期滿執行完畢。另於
    96年間，因施用毒品案件，經本院以96年度訴字第614 號判
    決判處應執行有期徒刑1 年6 月確定，嗣經本院以96年度聲
    減字第2675號裁定減刑為有期徒刑9 月確定（第1 案）；再
    因施用毒品案件，經本院以96年度訴字第138 6 號判決判處
    有期徒刑1 年4 月確定（第2 案）；復因施用毒品案件，經
    臺灣雲林地方法院以97年度訴字第886 號判決判處有期徒刑
    1 年確定（第3 案），上開3 案接續執行，於99年9 月21日
    縮短刑期假釋出監，並付保護管束。又於上開假釋期間，另
    犯施用毒品案件（犯罪時間100 年1 月間），經本院於100
    年6 月21日以100 年度訴字第633 號判決判處有期徒刑1 年
    1 月確定。
二、詎吳漢謀仍不知悔改，為下列犯行：
（一）復基於施用第一級毒品海洛因之犯意，於100 年5 月3 日
      晚上9 時許（業經蒞庭檢察官當庭更正），在彰化縣大村
      鄉○○村○○路○段141巷20號住處，以將海洛因置入針筒
      摻水注射手臂血管之方式，施用第一級毒品海洛因1 次，
      嗣於100 年5 月5 日為警持臺灣彰化地方法院檢察署檢察
      官核發之強制到場（強制採驗尿液）許可書，於同日下午
      3 時10分許對其採尿送驗，檢驗結果呈毒品可待因、嗎啡
      陽性反應。
（二）另基於供自己施用之犯意，於100 年5 月18日早上9 時許
      ，向真實姓名年籍均不詳之人，購得第一級毒品海洛因後
      後持有之，並於同日下午5 時許，在彰化縣和美鎮○○路
      不詳友人住處，以將上開購得之第一級毒品海洛因以其所
      有之鏟管鏟出分裝並以電子磅秤秤出一些後，再將該等海
      洛因置入針筒摻水注射身體之方式，施用第一級毒品海洛
      因1 次。嗣於翌（19）日上午6 時55分許，經警持本院核
      發之搜索票，至彰化縣和美鎮○○路2 段107 巷51弄30號
      執行搜索，扣得吳漢謀上開購得並施用剩餘之第一級毒品
      海洛因12包（其中4 包，驗餘淨重計22.20 公克，純質淨
      重計17.5 1公克，空包裝總重2.16公克；其中8 包，驗餘
      淨重計1.67公克，純質淨重計0.67公克，空包裝總重2.97
      公克）、吳漢謀所有，供其上開施用海洛因所用或預備用
      之電子磅秤1 台、塑膠鏟管1 支、夾鏈袋1 包（為吳漢謀
      100 年5 月18日早上購得），及扣得其上揭（一）及（二
      ）所述2 次施用海洛因所用之注射針筒3 支，並於同日上
      午9 時30分許，經警對吳漢謀經採集尿液送驗，檢驗結果
      呈毒品可待因、嗎啡陽性反應。
三、案經彰化縣警察局員林分局、鹿港分局分別報告臺灣彰化地
    方法院檢察署檢察官偵查起訴。
    理  由
一、本案被告吳漢謀所犯係死刑、無期徒刑、最輕本刑為3 年以
    上有期徒刑以外之罪，其於準備程序就前揭被訴事實為有罪
    之陳述，經受命法官告知簡式審判程序之旨，並聽取其與公
    訴人之意見後，本院認無不得或不宜改依簡式審判程序進行
    之處，爰依刑事訴訟法第273 條之1 第1 項、第284 條之1
    ，裁定本案由受命法官獨任進行簡式審判程序，合先敘明。
二、上開犯罪事實業據被告吳漢謀坦承不諱，而被告上開2 次為
    警採尿送驗，檢驗結果均呈可待因、嗎啡陽性反應等情，有
    彰化縣警察局員林分局委託檢驗尿液代號與真實姓名對照認
    證單、彰化縣警察局鹿港分局委託檢驗尿液代號與真實姓名
    對照認證單、列管人口尿液檢體採集送驗紀錄表、臺灣彰化
    地方法院檢察署檢察官強制到場（強制採驗尿液）許可書、
    詮昕科技股份有限公司100 年5 月18日報告編號00000000號
    濫用藥物尿液檢驗報告、詮昕科技股份有限公司100 年6 月
    7 日報告編號00000000號濫用藥物尿液檢驗報告（毒偵1479
    號卷第17至20頁、毒偵1093號卷第55、69頁）在卷可稽。又
    扣案送驗粉塊檢品4 包（驗餘淨重計22.20 公克，純質淨重
    計17.51 公克，空包裝總重2.16公克），經送鑑定結果，均
    含第一級毒品海洛因成分；扣案粉末8 包，（驗餘淨重計1.
    67公克，純質淨重計0.67公克，空包裝總重2.97公克），經
    送鑑定結果，亦均含第一級毒品海洛因成分，有法務部調查
    局濫用藥物實驗室出具之100 年6 月14日調科壹字第100230
    13590 號鑑定書（見本院卷）存卷可參。此外，復有，被告
    所有供其上開犯罪事實欄一（一）（二）所述2 次施用海洛
    因所用之注射針筒3 支、供其上開犯罪事實欄一（二）所述
    該次施用海洛因所用或預備用之電子磅秤1台、塑膠鏟管1支
    、夾鏈袋1包，堪認被告上揭自白均核與事實相符。
三、按施用第一毒品為犯罪行為，毒品危害防制條例第10條定有
    處罰明文。故施用第一、二級毒品者，依前揭規定本應科以
    刑罰。惟基於刑事政策，對合於一定條件之施用者，則依同
    條例第20條、第23條之規定，施以觀察、勒戒及強制戒治之
    保安處分。毒品危害防制條例於92年7 月9 日修正公布，自
    93年1 月9 日施行，其中第20條、第23條將施用毒品之刑事
    處遇程序，區分為「初犯」及「5 年內再犯」、「5 年後再
    犯」。依其立法理由之說明：「初犯」，經觀察、勒戒或強
    制戒治後，應為不起訴處分或不付審理之裁定；經觀察、勒
    戒或強制戒治執行完畢釋放後，「5 年內再犯」者，因其再
    犯率甚高，原實施之觀察、勒戒及強制戒治既已無法收其實
    效，爰依法追訴或裁定交付審理。至於經觀察、勒戒或強制
    戒治執行完畢釋放後，「5 年後再犯」者，前所實施之觀察
    、勒戒或強制戒治已足以遮斷其施用毒品之毒癮，為期自新
    及協助其斷除毒癮，仍適用「初犯」規定，先經觀察、勒戒
    或強制戒治之程序。從而依修正後之規定，僅限於「初犯」
    及「5 年後再犯」二種情形，始應先經觀察、勒戒或強制戒
    治程序。倘被告於5 年內已再犯，經依法追訴處罰，縱其第
    3 次（或第3 次以上）再度施用毒品之時間，在初犯經觀察
    、勒戒或強制戒治執行完畢釋放5 年以後，已不合於「5 年
    後再犯」之規定，且因已於「5 年內再犯」，顯見其再犯率
    甚高，原實施觀察、勒戒或強制戒治，已無法收其實效，即
    應依該條例第10條處罰（最高法院95年度第7 次刑事庭會議
    決議、最高法院97年度第5 次刑事庭會議決議要旨參照）。
    經查，本案被告曾因施用毒品案件，經本院裁定送觀察、勒
    戒後，認有繼續施用毒品之傾向，經本院裁定另入戒治處所
    施以強制戒治，於民國88年6 月28日停止戒治付保護管束出
    所，至89 年1月28日保護管束期滿，未經撤銷停止戒治，視
    為強制戒治執行完畢，並由臺灣彰化地方法院檢察署檢察官
    以89年度戒毒偵字第150 號為不起訴處分確定；又於上開強
    制戒治執行完畢後5 年內之91年間，因施用毒品案件，經本
    院以91年度訴字第1395號判決判處有期徒刑11月確定；再於
    92年間，因施用第二級毒品案件，經本院以92年度訴字第
    519 號判決判處有期徒刑7 月確定，上開2 案件經定應執行
    刑為有期徒刑1 年5 月確定，於94年5 月15日縮刑期滿執行
    完畢之事實，有臺灣高等法院被告前案紀錄表1 份附卷可參
    。則被告前既曾因施用毒品案件，經觀察、勒戒，進而強制
    戒治後，復於強制戒治執行完畢釋放後5 年內，再犯施用毒
    品罪，且經法院判處罪刑確定，嗣後業經確定，被告於本案
    犯罪事實欄一（一）（二）所示時間，再度施用海洛因之犯
    行，即非屬毒品危害防制條例第20條第3 項所定「5 年後再
    犯」之情形，是檢察官逕行起訴，要無不合。依前開說明，
    被告上開所為，係於上揭強制戒治執行完畢釋放後5 年內，
    再犯施用毒品罪，且經法院判處罪刑後，再度犯本案之毒品
    危害防制條例第10條第1 項施用第一級毒品罪，應認本案事
    證明確，被告上開犯行，均堪認定。
四、按海洛因為毒品危害防制條例第2條第2項第1款所規定之第
    一級毒品。是核被告就犯罪事實欄一（一）所為，係犯毒品
    危害防制條例第10條第1 項之施用第一級毒品罪，被告此部
    分施用前持有第一級毒品之低度行為，為施用之高度行為所
    吸收，不另論罪；就犯罪事實欄一（二）所為，係犯同條例
    第11條第3 項之持有第一級毒品純質淨重十公克以上之罪（
    起訴書固誤認被告此部分係犯同例第10條第1 項之施用第一
    級毒品罪，然業經蒞庭檢察官當庭更正此部分起訴法條為同
    條例第11條第3 項持有第一級毒品純質淨重十公克以上之罪
    ，本院自無庸贅予變更起訴法條，附此敘明），被告此部分
    施用第一級毒品之輕度行為，為持有第一級毒品純質淨重十
    公克以上之重度行為所吸收，亦不另論罪。被告所犯上開施
    用第一級毒品海洛因1 次及持有第一級毒品純質淨重十公克
    以上之罪間，犯意各別，行為互異，應予分論併罰。再查，
    被告固曾於96年間，因施用毒品案件，經本院以96年度訴字
    第614 號判決判處應執行有期徒刑1 年6 月確定，嗣經本院
    以96年度聲減字第2675號裁定減刑為有期徒刑9 月確定（第
    1 案）；再因施用毒品案件，經本院以96年度訴字第1386號
    判決判處有期徒刑1 年4 月確定（第2 案）；復因施用毒品
    案件，經臺灣雲林地方法院以97年度訴字第886 號判決判處
    有期徒刑1 年確定（第3 案），上開3 案接續執行，於99年
    9 月21日縮短刑期假釋出監，並付保護管束（保護管束期滿
    日為100 年3 月29日）；然被告另於上開假釋期間內，另犯
    施用毒品案件（犯罪時間100 年1 月間），經本院於100 年
    6 月21日以100 年度訴字第633 號判決判處有期徒刑1 年1
    月確定（下稱X 案件）等情，有上揭卷附臺灣高等法院被告
    前案紀錄表1 份可佐，則其上開假釋仍得於上揭X 案件確定
    後6 個月內被撤銷，是本案尚難認其構成累犯。
五、爰審酌被告曾有施用毒品罪前科，經觀察、勒戒、強制戒治
    及刑之執行完畢釋放後，仍未能徹底戒絕毒品，復犯本件施
    用、持有海洛因之犯行，難認有戒毒悔改之意，行為不可取
    ，惟念其施用毒品乃自戕一己之身體健康，尚未對他人造成
    危害，及其犯罪動機、方法、手段、所生危害，暨犯後坦承
    犯行，到庭態度尚稱良好等一切情狀，爰分別量處如主文所
    示之刑，並定其應執行之刑。至扣案第一級毒品海洛因12包
    （其中4 包，驗餘淨重計22.20 公克，純質淨重計17.51 公
    克，空包裝總重2.16公克；其中8 包，驗餘淨重計1.67公克
    ，純質淨重計0.67公克，空包裝總重2.97公克）【參前揭卷
    附法務部調查局濫用藥物實驗室出具之鑑定書】為違禁物，
    並為被告所有為其上開犯罪事實欄一（二）施用所剩餘，此
    亦據被告於本院供述在卷（見本院審理筆錄），應依毒品危
    害防制條例第18條第1 項前段，宣告沒收銷燬。又盛裝上開
    扣案12包海洛因之空包裝袋12個，因一般係以傾倒之方式，
    將包裝袋內之毒品海洛因倒出而與包裝袋分離而稱重，必要
    時，輔以刮杓刮取袋內粉末，然無論依何種方式分離，包裝
    袋內均有極微量之毒品海洛因殘留，業經法務部調查局93年
    3 月19日調科壹字第09300113060 號函釋在案，足認前揭空
    包裝袋內均含極微量海洛因殘留而無法析離，亦應整體視為
    查獲之毒品海洛因併予沒收銷燬之，乃屬當然，爰不於主文
    贅載。至扣案注射針筒3 支，為被告所有，供其上開犯罪事
    實欄一（一）（二）所述2 次施用海洛因所用；扣案電子磅
    秤1 台、塑膠鏟管1 支、夾鏈袋1 包，均為被告所有，供其
    上開犯罪事實欄一（二）所述該次施用海洛因所用或預備用
    ，此均經被告於本院供述在卷（見本院審理筆錄），均應依
    刑法第38條第1 項第2 款規定，宣告沒收。
據上論斷，應依刑事訴訟法第273 條之1 第1 項、第299 條第1
項前段，毒品危害防制條例第10條第1 項、第11條第3 項、第18
條第1 項前段，刑法第11條、第38條第1 項第2 款，第51條第5
款、第9 款，判決如主文。
中    華    民    國   100    年    11    月    14    日
                  刑事第九庭    法    官    吳芙如
以上正本證明與原本無異。
如不服本判決應於收受判決後10日內向本院提出上訴書狀，並
應敘述具體理由。其未敘述上訴理由者，應於上訴期間屆滿後
20日內向本院補提理由書(均須按他造當事人之人數附繕本)
「切勿逕送上級法院」。
中    華    民    國   100    年    11    月    14    日
                                    書記官  林明俊
毒品危害防制條例第10條
施用第一級毒品者，處 6 月以上 5 年以下有期徒刑。
施用第二級毒品者，處 3 年以下有期徒刑。
毒品危害防制條例第11條
持有第一級毒品者，處 3 年以下有期徒刑、拘役或新臺幣 5 萬
元以下罰金。
持有第二級毒品者，處 2 年以下有期徒刑、拘役或新臺幣 3 萬
元以下罰金。
持有第一級毒品純質淨重十公克以上者，處 1 年以上 7 年以下
有期徒刑，得併科新臺幣 1 百萬元以下罰金。
持有第二級毒品純質淨重二十公克以上者，處 6 月以上 5 年以
下有期徒刑，得併科新臺幣 70 萬元以下罰金。
持有第三級毒品純質淨重二十公克以上者，處 3 年以下有期徒
刑，得併科新臺幣 30 萬元以下罰金。
持有第四級毒品純質淨重二十公克以上者，處 1 年以下有期徒
刑，得併科新臺幣 10 萬元以下罰金。
持有專供製造或施用第一級、第二級毒品之器具者，處 1 年以
下有期徒刑、拘役或新臺幣 1 萬元以下罰金。
毒品危害防制條例第18條
查獲之第一、二級毒品及專供製造或施用第一、二級毒品之器具
，不問屬於犯人與否，均沒收銷燬之；查獲之第三、四級毒品及
製造或施用毒品之器具，無正當理由而擅自持有者，均沒入銷燬
之。但合於醫藥、研究或訓練之用者，得不予銷燬。
前項合於醫藥、研究或訓練用毒品或器具之管理辦法，由法務部
會同行政院衛生署定之。